【裁判字號】    99,交聲,1330
【裁判日期】    990820
【裁判案由】    違反道路交通管理處罰條例聲明異議
【裁判全文】
臺灣臺北地方法院交通事件裁定        99年度交聲字第1330號
原處分機關  臺北市交通事件裁決所
即異議人
受處分人    甲○○
列受處分人因違反道路交通管理處罰條例案件，對於臺北市交通
事件裁決所中華民國九十九年六月三十日所為之處分（原處分案
號：北市裁罰字第裁22-CG0000000號）聲明異議，本院裁定如下
：
    主  文
異議駁回。
    理  由
一、聲明異議意旨略以：「…1.本人於民國九十九年三月十八日
    上午七時二十六分許駕車行經永和市○○路與中興街口調撥
    車道（南往北），由於當時為上班尖峰時段，左側有北往南
    車道，右側為分向島，本人為求駕駛安全，故全神專注於該
    路段，而該路段並無警示標誌。2.舉發單位指稱：本案經查
    該地點前方…並無標示不清之情事，事實上，該路段之警告
    牌面係設置在正常車道上方，加上前有測速、照相錄影舉發
    之模糊警語，顯然是舉發單位故設陷阱誘違規。3.再者，舉
    發單位設置之警告牌面為『行駛調撥車道，請開車頭燈』，
    請字依教育部國語辭典簡編本之解釋為懇求、乞求，對人有
    所要求的敬詞，表示並無強制之意。4.法律之規範，首重明
    確，舉發單位之警告牌面如係『行駛調撥車道，限開車頭燈
    』或『行駛調撥車道，未開車頭燈受罰』，則本人坦然受舉
    發…敬請…撤銷本案罰款（鍰）…」等語。
二、按汽車行駛時，行經隧道、調撥車道應開亮頭燈；汽車駕駛
    人，不依規定使用燈光者，處新臺幣（下同）一千二百元以
    上三千六百元以下罰鍰，道路交通安全規則第一百零九條第
    二款、道路交通管理處罰條例第四十二條分別定有明文。次
    按汽車駕駛人之行為經以科學儀器取得證據資料證明其行為
    違規，當場不能或不宜攔截製單舉發者，得逕行舉發；前項
    第七款之科學儀器應採固定式，並定期於網站公布其設置地
    點；第一項逕行舉發，應記明車輛牌照號碼、車型等可資辨
    明之資料，以汽車所有人為被通知人製單舉發，此觀道路交
    通管理處罰條例第七條第一項、第二項、第四項之規定亦明
    ，是以行為人駕駛汽車，行經調撥車道應開亮頭燈而不依規
    定使用燈光，經警以科學儀器拍照採證後逕行舉發並送達後
    ，受處分人於舉發通知單上所載之應到案日期前聽候裁決或
    到案提出申訴或陳述，經處罰機關調查後仍認定其有上開違
    規行為者，依違反道路交通管理事件統一裁罰基準及處理細
    則第二條之違反道路交通管理事件統一裁罰基準表，對該行
    為人處以一千二百元之罰鍰。
三、經查：
  (一)異議人即受處分人甲○○於九十九年三月十八日上午七時二
    十六分許駕駛車牌 CE-4951號自用小客車沿臺北市○○市○
    ○路往臺北方向行駛，於通過永和路與中興路口駛入調撥車
    時，未開車頭燈，經設置路口之攝影設備拍照採證後，為臺
    北縣政府警察局交通大隊員警黃俊榮依據該採證照片以 CE-
    4951號自用小客車車主即受處分人違反道路交通安全規則第
    一百零九條第二款規定，行經調撥車道未開亮頭燈，遂填製
    北縣警交大字第CG0000000號舉發違反道路交通管理事件通
    知單寄送受處分人，舉發受處分人「汽車駕駛人不依規定使
    用燈光」，受處分人於舉發通知單上所載之應到案日期九十
    九年五月十二日前之九十九年五月十日提出陳述，經原處分
    機關即臺北市交通事件裁決所向舉發單位－臺北縣政府警察
    局交通大隊函詢調查結果，仍認受處分人確有前開違規事實
    ，依道路交通管理處罰條例第四十二條及違反道路交通管理
    事件統一裁罰基準表規定，裁處受處分人罰鍰新臺幣一千二
    百元，受處分人於收受該裁決書後於期限內提出聲明異議各
    情，有台北縣政府警察局北縣警交大字第CG0000000 號舉發
    違反道路交通管理事件通知單、舉發照片、臺北縣政府警察
    局九十九年六月七日北縣警交字第0990087240號函、臺北市
    交通事件裁決所九十九年六月九日北市裁申字第 099352976
    00號函、北市裁罰字第裁22-CG0000000號裁決書、送達證書
    、聲明異議狀在卷足稽（本院卷第三頁、第四頁、第九頁至
    第十四頁）。
  (二)受處分人確於九十九年三月十八日上午七時二十六分許駕駛
    車牌 CE-4951號自用小客車沿臺北市○○市○○路二段往臺
    北方向行駛，於通過永和路二段與中興路口駛入調撥車時，
    未開車頭燈之事實，為受處分人所不爭執，並有舉發採證照
    片、臺北縣政府警察局九十九年六月七日北縣警交字第0990
    087240號函在卷足憑（本院卷第九頁、第十三頁），是受處
    分人有未依規定使用燈光，應甚明確，堪予認定。受處分人
    雖以前詞置辯，惟臺北縣永和市○○路○段、中正路口起（
    往臺北方向）每日上午七時至九時實施調，僅例假日除外，
    永和路二段與中興街口設置有「調撥車道７－９（例假日除
    外）」標誌，及有「行駛調撥車道請開車頭燈」之警告、禁
    制標誌以告示用路人須嚴格遵守開車頭燈，並於該路口前方
    三十至四十公尺處、六十至一百公尺處均設置「前有錄影舉
    發」警告牌面，此有臺北縣政府警察局九十九年六月七日北
    縣警交字第0990087240號函及受處分人提出之現場照片可憑
    （本院卷第十三頁、第六頁、第八頁），受處分人駕車通過
    永和路二段與中興街口時，可清楚看見「調撥車道７－９（
    例假日除外）」標誌及「行駛調撥車道請開車頭燈」之標誌
    ，此亦為受處分人所自認，而道路交通管理處罰條例第四十
    二條、道路交通安全規則第一○九條第二款之所以要求汽車
    駕駛人行駛於調撥車道應開亮頭燈，其目的無非乃調撥車道
    僅於規定時間內，因應車流而將對向車道於調撥時間內調撥
    為同向車道，則相對於對向車道而言，調撥車道之車行方向
    係逆向行駛，為降低肇事可能性、保障行車安全，法令明定
    駕駛人有「開亮頭燈」之義務，而道路交通安全規則第一○
    條係於九十四年五月二十五日經交通部以交路發字第○九四
    ○○八五○二○號令、內政部臺內警字第○九四○一○○六
    ○九號令修正發布第一○九條條文並自發布日施行，受處分
    人既為領有駕駛執照之駕駛人，於駕車行駛於道路對於上開
    規定自應知悉，且應確實遵守，而永和路二段與中興街口前
    設置之「行駛調撥車道請開車頭燈」之標誌則係提醒駕駛人
    確實遵守道路交通安全規則第一○九條第二款規定「汽車行
    駛時，行經隧道、調撥車道應開亮頭燈」，縱使未設有「行
    駛調撥車請開車頭燈」之牌示，受處分人於駛入調撥車道時
    既係知悉該路段須開車頭燈行駛，自應注意遵守該交通法規
    ，開車頭燈，絕非由其對於交通規則遵守與否，全憑主觀之
    認知而恣意違反，否則如何建立道路安全相關法規之公信力
    ，交通安全之秩序亦將無從建立，其他用路人之生命、財產
    安全，將失去保障。故受處分人所辯之詞，委無可採。
  (三)另按汽車駕駛人之行為經以科學儀器取得證據資料證明其行
    為違規，當場不能或不宜攔截製單舉發者，得逕行舉發；道
    路交通管理處罰條例聲明異議第七條之二第一項第七款定有
    明文，本件違規行為係由科學儀器採證拍照取證，並於取締
    地點－臺北縣永和市○○路○段與中興路口前方之分隔島上
    設置「前有測速、照相、錄影舉發」之牌示，於通過該路口
    前即可清楚看到此牌示，此有受處分人旨供之現場照片可憑
    （本院卷第六頁、第八頁），且於通過前開地點之前方三十
    至四十公尺處、六十至一百公尺處亦均設置「前方有錄影舉
    發」之警告牌面，有臺北縣政府警察局九十九年六月七日北
    縣警交字第0990087240號函在卷足憑（本院卷第十三頁），
    是知本件以科學儀器取得證據資料逕行舉發方式於法並無不
    合。
  (四)由上可知，受處分人於九十九年三月十八日上午七時二十六
    分許駕駛車牌 CE-4951號自用小客車沿臺北市○○市○○路
    二段往臺北方向行駛，於通過永和路二段與中興路口駛入調
    撥車時，未開車頭燈之交通違規行為，已堪認定。
四、綜上所述，受處分人確有駕駛上開車輛於上時、地行駛於道
    路上未依規定使用燈光之違規行為，從而原處分機關依道路
    交通管理處罰條例第四十二條及違反道路交通管理事件統一
    裁罰基準表裁處受處分人罰鍰一千二百元，核無違誤，是受
    處分人聲明異議為無理由，均應予駁回。
據上論斷，應依道路交通案件處理辦法第十九條，裁定如主文。
中    華    民    國     99    年    8    月    20    日
                  交通法庭  法  官       林婷立
以上正本證明與原本無異。
如不服本裁定，應於裁定送達後5日內向本院提出抗告狀。
                            書記官       王祥鑫
中    華    民    國    99    年    8     月    20    日

司法院資訊處製作；財團法人民間司法改革基金會備份。
